【裁判字號】    97,訴,337
【裁判日期】    970630
【裁判案由】    偽造文書
【裁判全文】
臺灣新竹地方法院刑事判決               97年度訴字第337號
公  訴  人  臺灣新竹地方法院檢察署檢察官
被      告  甲○○
上列被告因偽造文書等案件，經檢察官提起公訴（97年度偵緝字
第93號）後，經被告於本院準備程序中，就被訴事實均為有罪之
陳述，經告知被告簡式審判程序之旨，並聽取檢察官、被告等之
意見後，經本院合議庭裁定由受命法官進行簡式審判程序，本院
判決如下：
    主  文
甲○○行使偽造私文書，足以生損害於公眾及他人，累犯，處有
期徒刑月，如易科罰金，以新臺幣壹仟元折算壹日。如附表編
號一至四所示之偽造「乙○○」署名拾壹枚、指印拾枚，均沒
收。
    犯罪事實
一、甲○○前於民國95年間，因偽造文書案件，經臺灣臺中地方
    法院於95年6月19日以95年度豐簡字第229號判決判處有期徒
    刑2月確定，於95年9月18日易科罰金執行完畢。
二、緣甲○○於95年12月底某不詳時間，因靠行新車行從事駕駛
    曳引車之大貨車司機，須將車牌號碼322-HV號曳引車車牌1
    面持交新車行辦理所有權移轉與靠行作業，作業期間約需2
    個星期，為能於相關作業進行期間繼續駕駛該輛曳引車之大
    貨車，且因無曳引車之大貨車駕照，為規避警方欄檢，於95
    年12月26日某不詳時間，在屏東縣里港鄉不詳地點，以新臺
    幣（下同）500 元之代價，利用不知情之某電腦刻字公司之
    成年職員，以塑膠壓克力板等材料偽造車牌號碼322—HV 號
    車牌1 面，並於同日起懸掛偽造之上開車牌在該曳引大貨車
    上使用。嗣於96年1 月2日下午2時40分許，駕駛上開車輛，
    行經新竹縣竹東鎮○○路○ 段83號前，為新竹縣政府警察局
    竹東分局下公館派出所巡邏員警查獲（甲○○此部分所涉偽
    造文書之犯行，業經臺灣新竹地方法院檢察署檢察官於96年
    1月4日以96年度速偵字第37號職權不起訴在案）
三、甲○○為規避上開刑責，竟於查獲時冒用其前僱主乙○○之
    身分，向新竹縣政府警察局竹東分局下公館派出所之承辦員
    警謊稱其係「乙○○」，基於接續行使偽造準私文書及偽造
    署名之犯意，先在新竹縣政府警察局96年1月2日竹縣警交字
    第E00000000 號舉發違反道路交通管理事件通知單之收受通
    知聯者簽章欄上偽簽「乙○○」署名1 枚後，並持以行使而
    交回執行取締員警收執處理，表示「乙○○」已收受該舉發
    違反道路交通管理事件通知單，又於96年7 月13日在新竹縣
    政府警察局竹東分局下公館派出所辦公室內接受詢問完畢後
    ，仍在同日下午2時10分起至同日下午2時45分止之警詢筆錄
    、乙○○本人之口卡片、新竹縣政府警察局竹東分局搜索、
    扣押筆錄、扣押物品目錄表、扣押物品收據上偽造「乙○○
    」之署名8 枚、指印12枚，復在逕行逮捕通知單上偽造之「
    乙○○」之署名1枚、指印1枚，持以行使而交回新竹縣政府
    警察局，足以表示簽名人已知悉其受逮捕之原因，並足為簽
    名人出具收受該逮捕通知之證明，及於臺灣新竹地方法院檢
    察署冒用「乙○○」之名接受訊問後，在96年1月2日內勤偵
    訊筆錄上偽簽「乙○○」署名1 枚，足以生損害於乙○○、
    交通監理機關對於道路交通管理處罰之正確性及偵查犯罪機
    關對於犯罪嫌疑人身分認定之正確性。嗣因新竹縣政府警察
    局竹東分局將甲○○冒用乙○○名義在警局所拍攝之嫌疑人
    相片及指紋卡片送交內政部警政署刑事警察局建檔，經電腦
    比對後發現該指紋與甲○○之役男之指紋卡指紋相同，始悉
    上情。
四、案經新竹縣政府警察局竹東分局報告臺灣新竹地方法院檢察
    署檢察官偵查起訴。
    理    由
一、程序部分：
    按除被告所犯為死刑、無期徒刑、最輕本刑為3 年以上有期
    徒刑之罪或高等法院管轄第一審案件者外，於前條第1 項程
    序進行中，被告先就被訴事實為有罪之陳述時，審判長得告
    知被告簡式審判程序之旨，並聽取當事人、代理人、辯護人
    及輔佐人之意見後，裁定進行簡式審判程序，刑事訴訟法第
    273條之1第1 項定有明文。本件被告甲○○所犯係死刑、無
    期徒刑、最輕本刑為3 年以上有期徒刑以外之罪，經檢察官
    於本院審判程序中變更起訴犯罪事實及法條後，其就變更後
    之被訴事實為有罪之陳述，經告知簡式審判程序之旨，並聽
    取公訴人及被告之意見後，本院合議庭認為適宜而當庭諭知
    由受命法官獨任進行簡式審判程序，合先敘明。
二、認定被告甲○○犯行所憑之各項證據：
（一）被告甲○○於偵查、本院準備程序及簡式審判程序中坦承
      不諱。其稱：伊於上揭時、地，為了生活，在重新辦理的
      曳引車車牌尚未請領前，即在屏東縣里港鄉利用不知情之
      之某電腦刻字公司之成年職員，以塑膠壓克力板等材料偽
      造車牌號碼322—HV號車牌1 面，懸掛在車上，嗣於96年1
      月2日下午2時40分許，駕駛上開曳引車之大貨車行駛在新
      竹縣竹東鎮○○路○ 段83號前時，為警查獲，伊因懼怕無
      駕駛執照及偽造車牌遭罰，遂冒用其僱主「乙○○」之身
      分，先後在新竹縣政府警察局96年1月2日竹縣警交字第E0
      0000000 號舉發違反道路交通管理事件通知單之收受通知
      聯者簽章欄上偽簽「乙○○」署名1枚後，又於96年7月13
      日在新竹縣政府警察局竹東分局下公館派出所辦公室內接
      受詢問完畢後，仍在同日下午2時10分起至同日下午2時45
      分止之警詢筆錄、被害人乙○○本人之口卡片、新竹縣政
      府警察局竹東分局搜索、扣押筆錄、扣押物品目錄表、扣
      押物品收據、通知單共偽簽「乙○○」署名9枚、指印 13
      枚，及於臺灣新竹地方法院檢察署冒用「乙○○」之名接
      受訊問後，在96年1月2日內勤偵訊筆錄上偽簽「乙○○」
      署名1 枚等語（見96年度偵緝字第93號偵查卷第14頁，本
      院卷第12、34、40至42頁）。
（二）被害人乙○○於警詢、本院準備程序時之指述。其稱：他
      並未於新竹縣政府警察局96年1月2日竹縣警交字第E00000
      000 號舉發違反道路交通管理事件通知單上所載的時間、
      地點，有駕駛懸掛偽造之322-HV號車牌號碼之曳引車之大
      貨車之行為，且該舉發違反道路交通管理事件通知單上及
      相關涉嫌偽造文書警詢、偵查筆錄及相關文件上之「乙○
      ○」署名、指印均非他本人所簽寫抑捺印，被告甲○○曾
      是他的僱員，但並沒有同意被告甲○○使用其身分年籍資
      料等語（見96年度偵字第5164號偵查卷第5 頁，本院卷第
      12頁）。
（三）被告甲○○在上開新竹縣政府警察局96年1月2日竹縣警交
      字第E00000000 號舉發違反道路交通管理事件通知單之收
      受通知聯者簽章欄上偽簽「乙○○」署名1 枚後，又於96
      年7 月13日在新竹縣政府警察局竹東分局下公館派出所辦
      公室內接受詢問完畢後，仍在同日下午2 時10分起至同日
      下午2 時45分止之警詢筆錄、被害人乙○○本人之口卡片
      、新竹縣政府警察局竹東分局搜索、扣押筆錄、扣押物品
      目錄表、扣押物品收據、通知單共偽簽「乙○○」署名9
      枚、指印13枚，及於臺灣新竹地方法院檢察署冒用「乙○
      ○」之名接受訊問後，在96年1月2日內勤偵訊筆錄上偽簽
      「乙○○」署名1 枚等文件（見96年度速偵字第37號偵查
      卷第8、10至17、20、22、27頁）。
（四）內政部警政署刑事警察局96年5月4日刑紋字第0960066296
      號鑑驗書暨所附之被告甲○○、被害人乙○○之指紋卡片
      各1份（見96年度偵字第5164號偵查卷第8至10頁）。其鑑
      驗結果為：乙○○犯罪嫌疑人指紋卡，經電腦比對確認結
      果，與該局檔存甲○○役男指紋相同，但年籍資料不符，
      疑有冒名之嫌等情。
（五）綜上，本件被告甲○○犯行明確，應依法予以論科。
二、按刑法第217條第1項之偽造印章、印文、署押罪，係指無製
    造權而不法摹造而言，若該偽造之印文、署押，本身亦足以
    表示某種特定用意或證明，乃刑法第220條第1項、第210條
    偽造私文書罪，其偽造印文、署押之行為，則屬偽造私文書
    行為之一部，不另論罪。查附表編號3所示之逕行逮捕通知
    單上偽造之「乙○○」之署名1枚、指印1枚，足以表示簽名
    人已知悉其受逮捕之原因，並足為簽名人出具收受該逮捕通
    知之證明（最高法院88年度臺上字第1553號、93年度臺上字
    第1454號、90年度臺上字第6057號判決要旨參照）。是附表
    編號1、3所示文書上偽造之「乙○○」署名，亦應依刑法第
    220條第1項之規定，以文書論；被告甲○○偽造後，復持以
    交付司法機關存查而行使，自足以生損害於警察機關、檢察
    機關偵查犯罪之正確性及乙○○本人。是核被告甲○○上開
    所為，係犯刑法第216條、第220條第1項、第210條之行使偽
    造準私文書罪（起訴書漏未引據刑法第220條第1項）。至附
    表編號2、4所示之警詢筆錄、扣押筆錄、扣押物品目錄表、
    偵查筆錄，均係司法人員依法製作，並命受訊問人簽名確認
    ，其上所偽造「乙○○」之署名、指印，不過係被告甲○○
    用以掩飾身分，並非足以為表示一定用意之證明；惟被告甲
    ○○在上開資料文件上偽造「乙○○」之署名、指印，亦足
    以生損害於司法警察及檢察官偵查犯罪之正確性與乙○○本
    人，是核被告甲○○此部分所為，係犯刑法第217條第1項之
    偽造署押罪。次第：
（一）按數行為於同時同地或密切接近之時地實施，侵害同一之
      法益，各行為之獨立性極為薄弱，依一般社會健全觀念，
      在時間差距上，難以強行分開，在刑法評價上，以視為數
      個舉動之接續施行，合為包括之一行為予以評價，較為合
      理，屬接續犯之範疇，最高法院86年臺上字第3295號判例
      意旨可資參照。足見「接續犯」之成立係以時、空密接性
      為前提要件，即透過對於同一法益之同種類侵害行為繼續
      不間斷之實行，業已稀釋個別行為之獨立性，致使刑法評
      價時將之視為單一、整體之犯罪行為，以符合社會一般人
      對於行為概念之認知，並與行為人之犯罪目的相互結合。
      從而，被告甲○○先後如附表編號1至4所示行使偽造準私
      文書、偽造署名及指印之犯行，乃於警詢偵查時，利用同
      一機會，先後冒用「乙○○」名義在如附表編號1至4所示
      之文件上偽簽姓名、按捺指印，均為於時間、地點密接之
      情形，就同一犯罪構成要件事實，本於單一犯意接續進行
      ，原應論以接續偽造署名罪，惟因如附表編號1、3所示之
      偽造署名行為，係偽造準私文書之部分行為，該偽造準私
      文書之低度行為復為行使偽造準私文書之高度行為吸收，
      故就接續偽造署名之部分，爰不另論罪。
（二）被告甲○○前於95年間，因為造文書案件，經臺灣臺中地
      方法院於95年6月19日以95年度豐簡字第229號判決判處有
      期徒刑2月確定，於95年9月18日易科罰金執行完畢等情，
      有臺灣高等法院被告前案紀錄表、臺灣新竹地方法院檢察
      署刑案資料查註紀錄表各1份在卷可按，其受有期徒刑之
      執行完畢，5年以內故意再犯本件有期徒刑以上之罪，為
      累犯，依法加重其刑。
四、爰審酌被告甲○○曾有偽造文書前科紀錄，有臺灣高等法院
    被告前案紀錄表1份在卷可憑，足徵其素行非善，被告甲○
    ○惟恐其因偽造車牌仍無照駕車行駛於公路為警查獲遭罰，
    而先後偽造如附表編號1至4所示「乙○○」之署名、指印，
    足以生損害於被害人乙○○、交通監理機關對於道路交通管
    理處罰之正確性、偵查犯罪機關對於犯罪嫌疑人身分認定之
    正確性，所幸犯後坦承犯行不諱等一切情狀，量處如主文所
    示之刑，併諭知易科罰金之折算標準，以示懲儆。
五、又被告甲○○偽簽如附表編號1至4所示之「乙○○」署名共
    11枚、指印13枚，均應依刑法第219條規定併予宣告沒收。
據上論斷，依刑事訴訟法第273條之1第1 項、第299條第1項前段
，刑法第220條第1項、第210條、第216條、第41條第1 項前段、
第47條第1項、第219條，判決如主文。
本案經檢察官陳麗芬到庭執行職務
中    華    民    國    97    年    6     月    30    日
            臺灣新竹地方法院刑事第四庭
                                法  官  劉兆菊
以上正本證明與原本無異。
如不服本判決應於收受本判決後10日內向本院提出上訴書狀，上
訴書狀應敘述具體理由。上訴書狀未敘述上訴理由者，應於上訴
期間屆滿後20日內補提理由書狀於本院「切勿逕送上級法院」。
中    華    民    國    97    年    6    月    30    日
                                書記官  蕭汝芳
附表：諭知沒收之物
┌──┬──────────────────┬────┐
│編號│項                                目│備    註│
├──┼──────────────────┼────┤
│ 一 │新竹縣政府警察局96年1月2日竹縣警交字│行使偽造│
│    │第E00000000號舉發違反道路交通管理事 │準私文書│
│    │件通知單之收受通知聯者簽章欄上偽簽「│。      │
│    │乙○○」署名1枚                     │        │
├──┼──────────────────┼────┤
│    │96年7月13日下午2時10分起至同日下午2 │偽造署押│
│ 二 │時45分止之新竹縣政府警察局竹東分局下│。      │
│    │公館派出所之警詢筆錄、被害人乙○○本│        │
│    │人之口卡片、新竹縣政府警察局竹東分局│        │
│    │搜索、扣押筆錄、扣押物品目錄表、扣押│        │
│    │物品收據、偽簽「乙○○」署名共8枚、 │        │
│    │指印共12枚。                        │        │
├──┼──────────────────┼────┤
│ 三 │在新竹縣政府警察局竹東分局逕行逮捕通│行使偽造│
│    │知書上偽簽「乙○○」署名1枚、指印1枚│準私文書│
│    │。                                  │。      │
├──┼──────────────────┼────┤
│ 四 │在臺灣新竹地方法院檢察署96年1月2日內│偽造署押│
│    │勤偵訊筆錄上偽簽「乙○○」署名1枚。 │。      │
└──┴──────────────────┴────┘
附錄本院論罪科刑法條：
刑法第210條：
偽造、變造私文書，足以生損害於公眾或他人者，處5年以下有
期徒刑。
刑法第216條：
行使第210條至第215條之文書者，依偽造、變造文書或登載不實
事項或使登載不實事項之規定處斷。
刑法第220條
（準文書）
在紙上或物品上之文字、符號、圖畫、照像，依習慣或特約，足
以為表示其用意之證明者，關於本章及本章以外各罪，以文書論
。
錄音、錄影或電磁紀錄，藉機器或電腦之處理所顯示之聲音、影
像或符號，足以為表示其用意之證明者，亦同。


司法院資訊處製作；財團法人民間司法改革基金會備份。
